臺灣屏東地方法院刑事判決　　　　　　　 95年度易字第485號
公　訴　人　臺灣屏東地方法院檢察署檢察官
被　　　告　丙○○
　　　　　　戊○○
　　　　　　丁○○
上列被告因傷害等案件，經檢察官提起公訴（95年度偵字第4024
號），本院判決如下：
    主  文
丙○○傷害人之身體，處有期徒刑貳月，如易科罰金，以銀元
佰元即新臺幣玖佰元折算壹日。
戊○○、丁○○均無罪。
    事  實
一、丙○○與戊○○係朋友關係，於民國94年11月25日10時許，
    由戊○○之子丁○○駕駛車牌號碼JC－6333號自小客車搭載
    戊○○、丙○○2 人，行經屏東市○○街臺灣屏東地方法院
    側門對面停車場入口處，適遇乙○○駕駛車牌號碼E2－4278
    號自小客車行駛在前，因乙○○所駕駛之自小客車無法順利
    右轉進入上開停車場內，乙○○乃將該自小客車先行倒車以
    進入停車場內，惟因倒車不慎而與丁○○所駕之前述自小客
    車發生碰撞車禍，乙○○遂下車與丁○○等人理論，雙方進
    而發生嚴重口角爭執，詎丙○○認乙○○過失在前，卻態度
    強硬不肯認錯，因而心生不滿，明知徒手揮擊他人太陽穴及
    眼眶，足以致人受有傷害，且有損毀該人所戴眼鏡之虞，竟
    基於傷害及損毀之犯意，以左手由右上往左下方向，朝乙○○右太陽穴處往左下眼眶方向揮打一拳，致乙○○右眉受到
    其所戴眼鏡之劃傷，受有2 公分乘5 公分乘0.5 公分之裂傷
    、左下眼框則有2 公分乘2 公分乘0.2 公分瘀血之傷害；而
    乙○○受此毆擊後，其所戴眼鏡因而掉落，造成該眼鏡之左
    鏡片破裂，致令不堪用，足以生損害於乙○○。
二、案經乙○○訴由臺灣屏東地方法院檢察署檢察官偵查起訴。
    理  由
壹、有罪部分：
一、程序方面：
    按被告以外之人於審判外之陳述，雖不符同法第159 條之1
    至第159 條之4 規定，而經當事人於審判程序同意作為證據
    ，法院審酌該言詞陳述或書面陳述作成時之情況，認為適當
    者，亦得為證據；當事人、代理人或辯護人於法院調查證據
    時，知有同法第159 條第1 項不得為證據之情形，而未於言
    詞辯論終結前聲明異議者，視為有前項之同意，同法第159
    條之5 亦已明揭其旨。本件證人即告訴人乙○○、證人即共
    同被告戊○○、丁○○於檢察事務官前所為之陳述，雖均係
    被告以外之人於審判外所為之言詞陳述，屬傳聞證據，然檢
    察官、被告丙○○於本院審理時均同意將上開證人陳述作為
    證據，本院審酌該等言詞陳述與待證事實具有關聯性，且無
    不合法之情形，作為本案之證據亦屬適當，爰認上開證人於
    檢察事務官訊問時之陳述均得作為證據。
二、實體方面：
(一)、訊據被告丙○○矢口否認有何傷害及毀損犯行，辯稱：當時
    告訴人人乙○○用三字經罵我，又要打我，我就舉起左手來
    防衛，並不是要傷害告訴人云云。經查：
１、上開告訴人乙○○如何遭被告丙○○揮拳毆打，致受有右眉
    2 公分乘5 公分乘0.5 公分之裂傷、左下眼眶則有2 公分乘
    2 公分乘0.2 公分瘀血之傷害，並因而造成告訴人所戴眼鏡
    之左鏡片破裂掉落之事實，業據告訴人於偵查中及本院審理
    時證述甚詳（見偵卷第51頁、本院卷第64頁反面至第66頁）
    ，核與目擊證人即本院當日值班法警甲○○到庭具結證稱：
    「94年11月25日10時許，我在法院後門警衛室執行勤務，告
    訴人的車要進去停車場，因為角度的關係，告訴人第一次無
    法進去停車場，他的車子就後退，被告他們看到告訴人的車
    子就停止，告訴人沒有注意後面被告的車子而撞到，之後我
    就看到被告3 人就和告訴人理論，我是覺得告訴人自己錯了
    ，還對被告3 人很大聲很兇，其中有1 個人打告訴人右臉頰
    靠近太陽穴的地方，告訴人的眼鏡就掉下來了，他們就開始
    拉扯，之後他們就沒有動作，他們是互相拉扯，沒有其他或
    打人的動作；我確定告訴人的眼鏡有被打下來」等語明確（
    見本院卷第62頁反面、第63頁）；證人即共同被告丁○○於
    偵查中證稱：「94年11月25日10時許，我在屏東地方法院附
    近與人發生車禍，撞上後我們就下車，我車上有3 個人，1
    個是我爸爸戊○○，另一個是我爸爸的好朋友，我不知道名
    字，對方一直罵我們；當時是對方一直與我爸爸的朋友理論
    ，只有他們2 人互相毆打，我與我爸爸都沒有動手，後來是
    對方好像被打一下」等語大致相符（見偵卷第45頁）；再參
    以被告丙○○於偵查中供承：「我用手把告訴人撥開」等語
    （見偵卷第52頁）及於本院審理時亦自承：「我有舉起左手
    來防衛，我在防衛時可能有碰到告訴人；告訴人的傷可能是
    我用手撥過去時，碰到告訴人的眼鏡，而被眼鏡割到的」等
    語（見本院卷第34頁反面至第35頁、第68頁），足認告訴人
    確有遭被告丙○○揮打1 拳無訛。此外，復有行政院屏東基
    督教醫院94年10月25日驗傷診斷書（含受傷照片1 幀）1 件
    在卷可稽，是告訴人上開傷情，確係由被告丙○○之揮打行
    為所肇致，已甚明確。又觀諸上開驗傷診斷書之記載，告訴
    人係受有右眉2 公分乘5 公分乘0.5 公分之裂傷、左下眼框
    則有2 公分乘2 公分乘0.2 公分瘀血之傷害，並參酌證人甲○○、被告丙○○上開陳述，堪認被告丙○○確係以左手由
    右上往左下方向，朝告訴人之太陽穴處往左下眼眶揮擊，致
    告訴人所戴眼鏡劃傷告訴人右眉，該眼鏡並因而掉落造成該
    眼鏡之左鏡片破裂，而不堪用之情無誤。
２、被告丙○○雖辯稱：伊是基於防衛云云。然按對於現在不法
    之侵害，出於防衛自己或他人權利之行為，固為法所不罰，
    然必須有現在不法之侵害為前提，如不法之侵害尚未發生，
    即無防衛可言。查本件被告丙○○如何傷害告訴人之情，已
    如前述，且依證人甲○○於本院審理時具結證稱：被告中之
    1 人打告訴人1 拳之前只有口角爭執；是當時告訴人被打1
    拳後要反擊，被告3 人與告訴人才開始有拉扯、推擠動作等
    語明確（見本院卷第63頁反面、第64頁），而證人甲○○與
    被告丙○○、告訴人間均素不相識，自無故入被告丙○○於
    罪之理，且觀之首揭證人甲○○所為：本件起因係告訴人倒
    車不當及態度不佳，以致茲生本件傷害事件之證詞，堪認證
    人甲○○並無故為偏頗被告丙○○或告訴人之情，是證人甲○○上開證詞，自足憑採。是以，本件被告丙○○揮打告訴
    人之際，告訴人既無任何攻擊被告丙○○之舉，則被告丙○○之傷害行為，即非基於對於現在不法侵害之排除行為；況
    依告訴人之傷勢觀之，倘被告丙○○僅將左手舉起以撥開告
    訴人，衡情，告訴人之眼鏡雖有可能掉落於地，然尚不致於
    會劃傷告訴人之右眉，甚而造成告訴人左下眼眶瘀血之傷情
    ，且被告丙○○當時既係處於憤怒之情緒下，則其下手當無
    輕饒之理，依此，被告丙○○當時確係基於傷害及毀損之故
    意而為之，被告丙○○上開所辯，與事實有違，不足採信。
３、綜上所述，勾稽互核，本件事證明確，被告丙○○傷害及毀
    損犯行，均已堪認定。
(二)、核被告所為，係犯刑法第277 條第1 項之傷害罪、同法第35
    4 條之毀損器物罪。又被告行為後，94年2 月2 日修正公布
    之刑法，業於95年7 月1 日施行（下稱修正後刑法），其中
    刑法第33條第5 款業經修正為：「罰金：新臺幣1 千元以上
    ，以百元計算之」，而修正前刑法第33條第5 款則規定「罰
    金：1 元以上」，是上開刑法第277 條第1 項之傷害罪、刑
    法第354 條之毀損器物罪之法定刑有關罰金刑部分，就罰金
    之最低額業已提高，依刑法第2 條第1 項前段比較新、舊法
    結果，自以修正前之舊法對被告較為有利。再修正後刑法第
    55條刪除牽連犯之規定，並於但書增列「但不得科以較輕罪
    名所定最輕本刑以下之刑」之規定，惟此僅係科刑之限制，
    為法理之明文化，非屬法律變更，自無新、法比較問題，應
    逕適用刑法第55條想像競合犯之規定（最高法院95年第8 次
    刑事庭會議決議參照）。被告上開毆打行為造成告訴人受傷
    及損壞告訴人眼鏡之結果，係一行為同時觸犯構成要件不同
    之罪名，應依刑法第55條想像競合之規定，論以情節較重之
    傷害罪。爰審酌被告丙○○前無犯罪前科之素行、僅因行車
    糾紛，即以暴力相向之犯罪動機及手段，造成告訴人受有右
    眉裂傷、左下眼眶瘀傷及眼鏡破裂之損害結果、迄未與告訴
    人達成民事和解，賠償損害及犯罪後猶飾詞圖卸，尚無悔意
    之犯後態度等一切情狀，量處如主文所示之刑。另修正後刑
    法第41條第1 項有關易科罰金折算標準，由修正前所規定「
    得以1 元以上3 元以下折算一日」提高為「以新臺幣1,000
    元、2,000 元、3,000 元折算一日」，並刪除「因身體、教
    育、職業或家庭之關係，執行顯有困難者」之條件，第2 項
    增訂「前項規定於數罪併罰，其應執行之刑未逾6 月者，亦
    適用之」；而修正前刑法第41條第1 項之折算標準，係以1
    元以上3 元以下折算一日，依修正前罰金罰鍰提高標準條例
    第2 條規定，就其原定數額提高為100 倍折算一日（經折算
    為新臺幣後，應以新臺幣300 元以下900 元以上折算一日）
    ，故關於易科罰金之折算標準，顯以修正前之折算標準對被
    告較有利，故依刑法第2 條第1 項前段，適用修正前刑法第
    41 條 第1 項前段、修正前罰金罰鍰提高標準條例第2 條之
    規定，諭知易科罰金之折算標準。
貳、無罪部分：
一、公訴意旨另以：被告丁○○於94年11月25日10時許，駕駛車
    牌號碼JC—6333號自小客車搭載被告戊○○、丙○○，行經
    屏東市○○街臺灣屏東地方法院停車場入口處，不慎與告訴
    人乙○○所駕駛之車號E2—4278號自小客車發生碰撞，被告
    丁○○、戊○○及丙○○3 人遂下車與告訴人理論，詎4 人
    一言不合，被告丁○○、程錦志及丙○○3 人竟共同基於傷
    害及毀損之犯意聯絡，由被告戊○○自後架住告訴人，被告
    丁○○、丙○○2 人於正面徒手毆打告訴人，致告訴人受有
    右眉裂傷、左下眼眶瘀血等傷害，而告訴人臉部所戴眼鏡之
    左眼鏡片亦因遭毆打而掉落致令不堪用，足以生損害於告訴
    人，因認被告戊○○、丁○○亦涉有刑法第277 條第1 項之
    傷害罪嫌及刑法第354 條之毀損器物罪嫌等語。
二、按犯罪事實應依證據認定之，無證據不得認定犯罪事實；又
　　不能證明被告犯罪者，應諭知無罪之判決，刑事訴訟法第15
    4 條第2 項、第301 條第1 項分別定有明文。次按認定不利
    於被告之事實，須依積極證據，茍積極證據不足為不利被告
    事實之認定，即應為有利於被告之認定，更不必有何有利之
    證據；事實之認定，應憑證據，如未能發現相當證據，或證
    據不足以證明，自不能以推測或擬制之方法，以為裁判之基
    礎；且認定犯罪事實所憑之證據，雖不以直接證據為限，間
    接證據亦包括在內，然而無論直接證據或間接證據，其為訴
    訟上之證明，須於通常一般之人均不致有所懷疑，而得確信
    其為真實之程度者，始得據為有罪之認定，倘其證明尚未達
    到此一程度，而有合理之懷疑存在而無從使事實審法院得有
    罪之確信時，即應為諭知被告無罪之判決；又檢察官對於起
    訴之犯罪事實，仍應負提出證據及說服之實質舉證責任，倘
    其所提出之證據，不足為被告有罪之積極證明，或其指出證
    明之方法，無從說服法院以形成被告有罪之心證，基於無罪
    推定之原則，自應為被告無罪判決之諭知，最高法院30年上
    字第816 號、40年台上字第86號、76年台上字第4986號、92
    年台上字第128號判例可資參照。
三、公訴人認被告丁○○、戊○○涉有上開犯行，無非以：(一)、
    被告丁○○、戊○○及共同被告丙○○之供述。(二)、告訴人
    於偵查中之指述。(三)、驗傷診斷書1 件（含受傷照片1 幀）
    。(四)、告訴人提出之照片、現場圖等為其主要論斷。惟訊據
    被告丁○○、戊○○堅決否認有何共同傷害、毀損之犯行，
    被告丁○○辯稱：我沒有動手打告訴人等語；被告戊○○則
    辯稱：我沒有動手打告訴人，也沒有架住告訴人等語。經查
    ：
(一)、告訴人於偵查中及本院審理中固均證稱：案發當時，被告戊○○架住伊，被告丁○○及丙○○均出拳毆打伊云云。惟證
    人甲○○於本院審理時具結證稱：「我只能確定有1 個人打
    告訴人；告訴人被打當時並沒有被拉住或架住；他們打完就
    在吵，吵完後告訴人就回車上了，我以為他要到車上拿東西
    下來打人，結果告訴人是將車子開走；我確定被告3 人沒有
    架著告訴人，拉扯動作是在打完那1 拳後才開始，因告訴人
    要反擊，他們就互相推擠、拉扯，就是有推及拉的動作」等
    語明確（見本院卷第63頁至第64頁），觀之證人甲○○上開
    證詞係經具結後所為之陳述，倘有不實即應受偽證罪之刑責
    ，且證人甲○○與告訴人或被告均不相識，自無偏頗被告或
    告訴人之理，是以，證人甲○○上開證詞，自足憑採。再參
    以案發當時，證人甲○○係在臺灣屏東地方法院側門警衛室
    ，距離案發現場約15至20公尺，警衛室可以看得到停車場入
    口，且證人甲○○係從告訴人倒車碰撞到被告丁○○所駕之
    自小客車時起即全程目睹案發經過等情，亦據證人甲○○於
    本院審理時具結證述明確（見本院卷第63頁反面、第64頁）
    ，是證人甲○○於案發當時所在位置，既能全程目睹案發經
    過，而所為之證詞核亦無偏頗之情，故證人甲○○既未有告
    訴人遭人架住之證述，則告訴人指稱遭被告戊○○架住後，
    再遭被告丁○○揮拳毆打等語，即非無疑，尚難遽採。
(二)、雖告訴人另稱；我是被架住，所以不能反抗，且如果只有1
    人徒手打臉部，為何會受那麼重的傷云云。然查案發當時，
    確係被告丙○○出手毆打告訴人1 拳，已詳如前述，而本件
    告訴人雖受有右眉裂傷及左下眼眶於傷等2 處傷害，惟依該
    等傷勢觀之，並參酌證人甲○○上開：告訴人僅有遭被告中
    之1 人朝太陽穴附近毆打1 拳之證述，及被告丙○○所供承
    ：係以左手揮打等語，堪信該2 處傷情，應係被告丙○○以
    左手由右上往左下方向，朝告訴人之太陽穴處往左下眼眶揮
    擊，致告訴人所戴眼鏡劃傷告訴人右眉，並造成告訴人左下
    眼眶瘀傷無訛，自難因告訴人係受有2 處傷情，即可遽認告
    訴人係遭2 人以上毆打，是告訴人上開指訴，亦難採信。至
    檢察官另謂：告訴人係面對警衛室，被告戊○○係在告訴人
    後面，而告訴人與被告戊○○身材有明顯差距，可能遭擋住
    無法看到被告戊○○有架住告訴人等語。查本件被告戊○○
    身高160 公分、告訴人身高為174 公分之情，固據被告戊○○、告訴人於本院審理時供述甚明（見本院卷第65頁、第68
    頁），惟被告戊○○確實未自後架住告訴人之情，業據證人
    甲○○證述明確，已如前述，且倘告訴人所述被告戊○○確
    有架住告訴人之情為真，則被告戊○○身材既較之告訴人矮
    小，被告戊○○為能架住告訴人，勢必得使出相當之力道，
    衡情，遭被告戊○○架住之告訴人身體理應會呈現往後傾倒
    之姿，當極易查覺，而證人甲○○於案發當時正值執行勤務
    之際，對於法院側門停車場所生之倒車糾紛，既已全程目睹
    案發經過，則依其身為法警之職責、經驗，必會對案發過程
    詳加注意，是證人甲○○既能肯定告訴人未遭被告等人架住
    ，且僅遭被告中之1 人揮拳毆打，則告訴人上開指訴即非無
    疑，自難僅憑告訴人單方之指訴，即率認被告戊○○有架住
    告訴人，及被告丁○○有參與毆打告訴人之情事。至公訴人
    提出之驗傷診斷書、照片、現場圖，或僅能證明告訴人確實
    有受傷之情，或僅能證明案發現場位置，尚不足據此認定被
    告戊○○、丁○○有何與共同被告丙○○共同毆打告訴人之
    犯意聯絡及行為分擔，並因而肇致告訴人所戴眼鏡左鏡片破
    裂不堪用之證明。
３、綜上所述，公訴人所指上開證據均為共同被告丙○○傷害告
    訴人及損壞告訴人眼鏡之證明，尚難逕以之作為被告戊○○
    、丁○○有何共同參與傷害及毀損犯行之證據，此外，復查
    無確切之證據足以證明被告戊○○、丁○○有何公訴人所指
    之犯行，其犯罪即屬不能證明，依據上開法條規定及判例意
    旨，自應為無罪之諭知。
據上論斷，應依刑事訴訟法第299 條第1 項前段、第301 條第1
項，刑法第2 條第1 項、第55條、第277 條第1 項、第354 條、
第41條第1 項前段（修正前），罰金罰鍰提高標準條例第1 條前
段、第2 條（修正前），判決如主文。
本案經檢察官鍾仁松到庭執行職務。
中　　華　　民　　國　　96　　年　　3 　　月　　23　　日
                  刑事第二庭  審判長法  官  羅森德
                                    法  官  陳海寧
                                    法  官  蘇碧珠
上正本證明與原本無異。
如不服本判決應於收受本判決送達後10日內向本院提出上訴書狀
，其未敘述上訴理由者，並得於提起上訴後10日內向本院補提理
由書狀（均須按他造當事人之人數附繕本）「切勿逕送上級法院
」
中　　華　　民　　國　　96　　年　　3 　　月　　23　　日
                                    書記官賀燕花
附錄本案論罪科刑法條全文
中華民國刑法第277條第1項：
傷害人之身體或健康者，處 3 年以下有期徒刑、拘役或 1 千元
以下罰金。
中華民國刑法第354條：
毀棄、損壞前二條以外之他人之物或致令不堪用，足以生損害於
公眾或他人者，處2 年以下有期徒刑、拘役或5 百元以下罰金。
